臺灣高等法院刑事裁定
110年度毒抗字第695號
抗  告  人
即  被  告  張懷謚


上列抗告人因違反毒品危害防制條例案件，不服臺灣臺北地方法
院中華民國110年3月30日所為之裁定（110年度毒聲字第346號）
，提起抗告，本院裁定如下：
    主  文
抗告駁回。                                             
    理  由
一、原裁定意旨略以：抗告人即被告張懷謚於上開時、地，施用
    第二級毒品甲基安非他命之事實，業據被告於警詢及偵查中
    坦承不諱，且其為警採集之尿液，經送請台灣檢驗科技股份
    有限公司濫用藥物實驗室檢驗，結果呈甲基安非他命、安非
    他命陽性反應等節，有勘察採證同意書、新北市政府警察局
    受採集尿液檢體人姓名及檢體編號對照表、台灣檢驗科技股
    份有限公司濫用藥物實驗室濫用藥物檢驗報告，足認被告上
    開任意性自白與事實相符，堪予採信。是以，本件被告施用
    第二級毒品犯行，足堪認定。又被告上開施用第二級毒品犯
    行，前雖經臺灣臺北地方檢察署檢察官以108年度毒偵字第2
    835、3384號對被告為附命完成戒癮治療之緩起訴處分，且
    需遵守預防再犯所為之必要命令等事項為緩起訴條件，上開
    緩起訴處分於108年11月25日確定，惟被告於戒癮治療期間
    內，均未遵期到指定醫療院所接受戒癮治療，於期程屆滿後
    尿液檢驗亦未完成，且戒癮治療期滿後三次檢驗並未執行，
    因而未完成戒癮治療，臺灣臺北地方檢察署檢察官遂以此為
    由，於110年1月28日以110年度撤緩字第22、23號撤銷上開
    緩起訴處分等情，有前開緩起訴處分書、撤銷緩起訴處分書
    、臺北市立聯合醫院松德院區成癮防治科二級毒品緩起訴戒
    癮治療結案報告單及本院被告前案紀錄表等存卷可參。因此
    ，被告上開附命完成戒癮治療之緩起訴處分，既因被告未完
    成戒癮治療而遭撤銷，揆諸上開意旨及說明，難謂事實上已
    等同接受「觀察、勒戒或強制戒治」執行完畢之處遇，自應
    再予適用觀察、勒戒之機會。又被告前因施用毒品案件，經
    臺灣桃園地方法院以97年度毒聲字第714號裁定令入勒戒處
    所觀察、勒戒後，認無繼續施用毒品之傾向，而於97年8月1
    8日釋放出所，並經臺灣桃園地方檢察署檢察官以97年度毒
    偵字第3263號為不起訴處分確定等節，亦有上開被告前案紀
    錄表在卷可查，是被告於前開觀察、勒戒及強制戒治執行完
    畢釋放後，逾3年再犯本件施用毒品罪，且衡以被告上開未
    完成戒癮治療之情況，檢察官向原審法院聲請將被告送勒戒
    處所觀察、勒戒，並無違法或裁量權濫用之情事。綜上，本
    件檢察官之聲請，應予准許。爰依毒品危害防制條例第20條
    第3項、第1項，觀察勒戒處分執行條例第3條第1項之規定，
    裁定被告應入勒戒處所觀察、勒戒，其期間不得逾二月等語
    。
二、抗告意旨略以：因戒癮期間經濟無法負擔醫療費用，因此無
    法完成醫院療程，109年10月已申請代賑臨時工，當時又回
    醫院想完成療程，但醫院次數不夠無法排療程，110年度代
    賑臨時工也已申請核准，又因扶養小孩因素，無法接受法院
    所判的觀察勒戒，被告已確實戒毒也已完成正念班結訓，請
    求再給予被告一次機會，讓被告到醫院做完療程，才能照顧
    兩個幼女，因只有被告一人扶養，無法放心丟下幼女去觀察
    勒戒云云
三、按犯毒品危害防制條例第10條之罪者，檢察官應聲請法院裁
    定，令被告入勒戒處所觀察、勒戒，其期間不得逾二月。依
    前項規定為觀察、勒戒或強制戒治執行完畢釋放後，三年後
    再犯第10條之罪者，適用前2項之規定。毒品危害防制條例
    第20條第1項、第3項定有明文。另109年1月15日修正及109
    年7月15日施行之毒品危害防制條例第20條第3項之立法理由
    認施用毒品者具「病患性犯人」之特質，並參諸世界各國之
    醫療經驗及醫學界之共識，咸認施用毒品成癮者，其心癮甚
    難戒除，如觀察、勒戒或強制戒治執行完畢釋放後，三年後
    始再有施用第一級、第二級毒品之行為者，足見其有戒除毒
    癮之可能，宜再採以觀察、勒戒方式戒除其身癮及以強制戒
    治方式戒除其心癮之措施，為能放寬觀察、勒戒或強制戒治
    制度之適用時機，以協助施用者戒除毒癮，爰修正第三項。
    是經觀察、勒戒或強制戒治執行完畢釋放後，「三年後再犯
    」者，前所實施之觀察、勒戒或強制戒治，已足以遮斷其施
    用毒品之毒癮，為期自新及協助其斷除毒癮，仍適用「初犯
    」規定，先經檢察官聲請觀察、勒戒，不因其間是否因另犯
    該罪，經起訴、判刑或執行而受影響。施用毒品而經檢察官
    依刑事訴訟法第253條之1第1項、第253條之2 第1項第6款及
    毒品危害防制條例第24條第1項，為「附命完成戒癮治療之
    緩起訴處分」（下稱「附命緩起訴」）後，因未完成戒癮治
    療之必要命令，經檢察官依職權撤銷「附命緩起訴」確定，
    應回復為原緩起訴處分不存在時之狀態，檢察官仍應依修正
    後毒品危害防制條例第20條第1項或第23條第2項之規定，分
    別視其為「初犯及三年後再犯」或「三年內再犯」，而決定
    適用觀察、勒戒等處遇或起訴之程序。
四、經查：
（一）被告對其於108年7月29日上午7、8時許，在臺北市文山區
      萬芳路之住處，以將甲基安非他命置入吸食器內燒烤後吸
      食所生煙霧方式，施用第二級毒品甲基安非他命之事實，
      業已於警詢及偵查中坦承不諱，且經警將被告查獲後所採
      集之尿液送檢驗，檢驗結果呈甲基安非他命、安非他命陽
      性反應等情，有台灣檢驗科技股份有限公司濫用藥物實驗
      室108年8月12日出具之濫用藥物檢驗報告在卷可憑，足認
      被告確有於上揭時地施用第二級毒品甲基安非他命之行為
      ，堪以認定。
（二）被告前因施用毒品案件，經臺灣桃園地方法院以97年度毒
      聲字第714號裁定令入勒戒處所觀察、勒戒後，認無繼續
      施用毒品之傾向，而於97年8月18日釋放出所，並經臺灣
      桃園地方檢察署檢察官以97年度毒偵字第3263號為不起訴
      處分確定，是被告於前開觀察、勒戒及強制戒治執行完畢
      釋放後，無再受觀察勒戒之情形，再參以被告本次施用毒
      品犯行，前經臺灣臺北地方檢察署檢察官以108年度毒偵
      字第2835、3384號對被告為附命戒癮治療之緩起訴處分，
      然被告於戒癮治療期間內，均未遵期到指定醫療院所接受
      戒癮治療，於期程屆滿後尿液檢驗亦未完成，且戒癮治療
      期滿後3次檢驗並未執行，因而未完成戒癮治療，經臺灣
      臺北地方檢察署檢察官以此為由撤銷緩起訴處分，回復未
      為緩起訴處分之狀態，戒癮治療均未完成等情，有本院被
      告前案紀錄表可稽。因此，被告上開附命完成戒癮治療之
      緩起訴處分，既因被告未完成戒癮治療而遭撤銷，揆諸上
      開說明，難謂事實上已等同接受「觀察、勒戒或強制戒治
      」執行完畢之處遇，自應再給予適用觀察、勒戒之機會。
      是被告施用毒品之時，距其最近一次觀察、勒戒或強制戒
      治執行完畢釋放已逾三年，屬現行毒品危害防制條例第20
      條第3項所定「三年後再犯」，不因被告曾先後多次犯施
      用毒品罪，經起訴、判刑或執行而受影響。則檢察官依現
      行規定提起聲請，原審因而裁定被告令入勒戒處所觀察勒
      戒，核屬有據，並無違誤。
（三）綜上所述，本件聲請洵屬有據，原審法院依毒品危害防制
      條例第20條第1項及觀察勒戒處分執行條例第3條第1項規
      定，裁定將被告應送勒戒處所觀察勒戒，經核其認事用法
      ，並無違誤，被告執前詞為家庭經濟來源，無法放下幼女
      ，請求再一次機會至醫療機構完成戒癮治療之療程云云，
      尚非免除觀察、勒戒之適法事由。本件抗告為無理由，應
      予駁回。　　　
據上論斷，應依刑事訴訟法第412 條，裁定如主文。
中　　華　　民　　國　　110 　年　　4 　　月　　29　　日
                  刑事第二十庭  審判長法　官  王復生
                                      法　官  張紹省
                                      法　官  遲中慧
以上正本證明與原本無異。
不得再抗告。
                                      書記官  鄭巧青
中　　華　　民　　國　　110 　年　　4 　　月　　29　　日